臺灣苗栗地方法院刑事判決
111年度訴字第261號
公  訴  人  臺灣苗栗地方檢察署檢察官
被      告  傅銳鋌


            謝政康


上列被告等因妨害秩序等案件，經檢察官提起公訴 （110年度偵
字第6994號、111年度偵字第961號），被告等於準備程序中，就
被訴事實為有罪之陳述，經本院告知其等簡式審判程序之旨，並
聽取當事人之意見後，改依簡式審判程序審理，判決如下：
    主  文
丁○○犯意圖供行使之用而攜帶兇器，在公共場所聚集三人以上首
謀及下手實施強暴罪，處有期徒刑陸月，如易科罰金，以新臺幣
壹仟元折算壹日。
戊○○犯意圖供行使之用而攜帶兇器，在公共場所聚集三人以上下
手實施強暴罪，處有期徒刑陸月，如易科罰金，以新臺幣壹仟元
折算壹日。　
　　犯罪事實
一、丁○○因細故與丙○○發生糾紛，透過通訊軟體聯絡戊○○、宋洺
    緯（於民國111年2月23日死亡，另經臺灣苗栗地方檢察署檢
    察官為不起訴處分），並輾轉透過戊○○聯絡乙○○(已成年，
    由本院另行審結)到其住家集合，並於110年10月21日凌晨2
    時3分許至同日凌晨2時17分許，由戊○○駕駛車牌號碼000-00
    00號自用小客車，搭載丁○○、乙○○、宋洺緯及不知情之賴亭
    好（另經臺灣苗栗地方檢察署檢察官為不起訴處分），先後
    前往丙○○母親甲○○經營、位於苗栗縣○○市○○路000號之花鳥
    和食日式料理店（下稱甲店）、丙○○經營、位於苗栗縣○○街
    000號之首波里和風洋食餐酒館（下稱乙店）。丁○○、戊○○
    、乙○○、宋洺緯明知甲店、乙店外道路均為公共場所，丁○○
    竟基於意圖供行使之用而攜帶兇器，在公共場所聚集三人以
    上首謀及下手實施強暴之犯意、戊○○、乙○○、宋洺緯共同基
    於意圖供行使之用而攜帶兇器，在公共場所聚集三人以上下
    手實施強暴之犯意聯絡，先聚集於甲店外之道路，由丁○○、
    乙○○侵入甲店店內，丁○○持客觀上可供作兇器之鐵棍下手砸
    損甲店玻璃門、冰箱等物(丁○○、戊○○侵入建築物、毀損部
    分不另為公訴不受理，詳下述)，乙○○則亦持鐵棍砸損甲店
    招牌及桌椅等物。丁○○、戊○○、乙○○、宋洺緯接續上開犯意
    聯絡，前往聚集於乙店外之道路，由丁○○持扳手破壞乙店入
    口玻璃門窗、戊○○將乙店外花盆3個丟置於道路間(丁○○、戊○○侵入建築物、毀損部分不另為公訴不受理，詳下述)、乙○○持扳手及店外椅子砸向乙店玻璃門窗、店外招牌，侵入乙
    店店內，持扳手砸乙店內桌椅及擺設物品、宋洺緯持扳手敲
    乙店外招牌。嗣經警據報到場處理，調閱監視器錄影畫面後
    ，始循線查獲上情。
二、案經丙○○訴由苗栗縣警察局苗栗分局報告臺灣苗栗地方檢察
    署檢察官偵查起訴。
    理  由
一、本案被告丁○○、戊○○所犯者非為死刑、無期徒刑、最輕本刑
    為3年以上有期徒刑之罪或高等法院管轄第一審案件，其等
    於準備程序進行中，先就被訴事實為有罪之陳述，經告知簡
    式審判程序之旨，並聽取公訴人、被告2人之意見後，本院
    業已依刑事訴訟法第273條之1第1項規定，裁定改以簡式審
    判程序進行本案審理。又簡式審判程序之證據調查，依刑事
    訴訟法第273條之2規定，不受同法第159條第1項、第161條
    之2、第161條之3、第163條之1及第164條至第170條所規定
    證據能力認定及調查方式之限制；再被告2人對於卷內之各
    項證據，均表示無意見，同意作為認定事實之證據，故卷內
    所列各項證據，自得作為證據，合先敘明。
二、訊據被告2人對於上開犯罪事實於本院審理中坦承不諱（見
    本院卷第99至100、132、283頁），核與證人即告訴人丙○○
    、證人賴亭好於警詢時證述情節大致相符（見刑事偵查卷宗
    第3至4頁反面、23至25頁），並有苗栗縣苗栗分局北苗派出
    所110報案紀錄單、員警職務報告、被告丁○○手機通聯畫面
    翻拍照片、監視器畫面翻拍暨甲店、乙店受損照片等件在卷
    可稽（見刑事偵查卷宗第55、63至113頁、他1330卷第49至4
    9頁反面、偵6994卷第43至74頁），足認被告2人之自白與事
    實相符，應堪採信。從而，本案事證明確，被告2人之犯行
    洵堪認定，應依法論科。
三、論罪科刑：
　㈠按刑法上所謂「首謀」，係指犯罪之行為主體為多數人，其
    中首倡謀議，而處於得依其意思，策劃、支配團體犯罪行為
    之地位者而言（最高法院103年度台上字第1904號判決意旨
    參照）。被告丁○○因與告訴人丙○○發生糾紛後，遂邀集被告
    戊○○、同案被告乙○○、宋洺緯至其住家集合，並相約於深夜
    前往甲店、乙店，可知被告丁○○應係有報復或尋釁滋事之想
    法，已不言可喻，而在此種狀況下，其自當知悉倘其通知友
    人一同前往，勢將聚集三人以上手持兇器，竟仍執意為之，
    終至發生被告丁○○聚集被告戊○○、同案被告乙○○、宋洺緯實
    施強暴之情事，顯見被告丁○○確處於首倡謀議，而得依其意
    思策劃、支配本案對被告戊○○、同案被告乙○○、宋洺緯實施
    強暴之「首謀」地位，其已該當首謀之犯行，昭然若揭。
　㈡核被告丁○○所為，係犯刑法第150條第2項第1款、第1項後段
    之意圖供行使之用而攜帶兇器在公共場所聚集三人以上首謀
    及下手實施強暴罪；被告戊○○所為，係犯刑法第150條第2項
    第1款、第1項後段之意圖供行使之用而攜帶兇器在公共場所
    聚集三人以上下手實施強暴罪。
  ㈢共犯在學理上，有「任意共犯」與「必要共犯」之分，前者
    指一般原得由一人單獨完成犯罪而由二人以上共同實施之情
    形，當然有刑法總則共犯規定之適用；後者係指須有二人以
    上之參與實施始能成立之犯罪而言。且「必要共犯」依犯罪
    之性質，尚可分為「聚合犯」與「對向犯」，其二人以上朝
    同一目標共同參與犯罪之實施者，謂之「聚合犯」，如刑法
    分則之公然聚眾施強暴、脅迫罪、參與犯罪結社罪、輪姦罪
    等是，因其本質上即屬共同正犯，故除法律依其首謀、下手
    實施或在場助勢等參與犯罪程度之不同，而異其刑罰之規定
    時，各參與不同程度犯罪行為者之間，不能適用刑法總則共
    犯之規定外，其餘均應引用刑法第28條共同正犯之規定（最
    高法院81年度台非字第233號刑事判決足資參照）。又刑法
    條文有「結夥三人以上」者，其主文之記載並無加列「共同
    」之必要（最高法院79年度台上字第4231號判決意旨參照）
    ，是刑法第150條以「聚集三人以上」為構成要件，應為相
    同解釋，方為適論。是被告丁○○（僅下手部份，首謀部分因
    參與程度不同，無從成立共同正犯）、戊○○、同案被告乙○○
    、宋洺緯間，有犯意聯絡及行為分擔，均為共同正犯。　
　㈣被告丁○○聚集其餘三人之目的即在前往告訴人丙○○經營之乙
    店、告訴人丙○○母親甲○○經營之甲店砸店，基於同一目的所
    實行，且侵害同一國家法益，各次行為之獨立性極為薄弱，
    依一般社會健全觀念，難以強行分開，在刑法評價上，以各
    視為數個舉動之接續施行，合為包括一罪予以評價較為合理
    ，應僅論以接續犯之一罪。
　㈤檢察官就被告丁○○構成累犯之事實及應加重其刑事項，未主
    張或具體指出證明之方法，依最高法院110年度台上大字第5
    660號裁定意旨，無從論以累犯及依累犯規定加重其刑，惟
    仍就被告丁○○可能構成累犯之前科，列為刑法第57條第5款
    所定「犯罪行為人之品行」之量刑審酌事項。
　㈥刑法第150條第2項第1款之規定係慮及行為人意圖供行使之用
    而攜帶兇器，對往來公眾所造成之生命身體健康等危險大增
    ，破壞公共秩序之危險程度升高，而有加重處罰之必要，屬
    分則加重之性質，惟此部分規定，係稱「得加重…」，而非
    「加重…」或「應加重…」，屬於相對加重條件，並非絕對應
    加重條件，故法院對於行為人所犯刑法第150條第2項第1款
    、第1項後段之行為，應參酌當時客觀環境、犯罪情節及危
    險影響程度等情，綜合權衡、裁量是否有加重其刑之必要。
    本院審酌本案發生之行為地點雖為公共場所，然本案起因係
    被告丁○○不滿告訴人丙○○，即邀集被告戊○○、同案被告乙○○
    、宋洺緯一同前往砸店，其等犯罪之目的單一，又案發時間
    係於深夜，店內當時無人在內，衝突時間尚屬短暫、且其等
    所持之兇器並未造成他人受傷且未擴及危害其他公眾。從而
    ，被告2人之本案犯罪情節雖妨害公共秩序與社會安寧，惟
    並無嚴重波及公眾或有擴大現象，是本院認為尚無依刑法第
    150條第2項規定予以加重其刑之必要。
　㈦爰審酌被告丁○○僅因與告訴人丙○○發生糾紛，乃邀集被告戊○○、同案被告乙○○、宋洺緯一同前往，已造成公眾或他人之
    危害、恐懼不安，嚴重妨害社會安寧秩序，兼衡犯罪之動機
    、目的、手段、情節、分工，及被告2人均坦承犯行，被告
    丁○○尚未賠償告訴人丙○○、被害人甲○○損害，被告戊○○則已
    與告訴(被害)人成立調解，並已依約給付調解金之態度，業
    據被告戊○○、告訴(被害)人供承在卷(見本院卷第276頁)，
    有調解筆錄1份在卷可稽(見本院卷第269至270頁)，兼衡被
    告丁○○前於5年內因不能安全駕駛案件經判刑確定並執行完
    畢之前科紀錄，有臺灣高等法院被告前案紀錄表在卷可稽，
    被告2人自陳之智識程度、家庭生活經濟狀況（見本院卷第2
    83至284頁）、告訴(被害)人對於本案刑度之意見(見本院第
    285頁)等一切情狀，分別量處如主文所示之刑，並均諭知易
    科罰金之折算標準。
四、沒收部分：
　　被告丁○○持以犯案所用(甲店)之鐵棍1支、被告丁○○持以犯
    案所用(乙店)之扳手1支，並未扣案，衡該物價值甚微，取
    得容易，沒收無法有效預防犯罪，欠缺刑法上之重要性，爰
    不予宣告沒收。
五、不另為公訴不受理部分
　㈠公訴意旨略以：被告丁○○、戊○○、同案被告乙○○、宋洺緯於1
    10年10月21日凌晨2時3分許起至同日凌晨2時17分許，先前
    往甲店，由被告丁○○、同案被告乙○○無故侵入甲店店內，被
    告丁○○持客觀上可供作兇器之鐵棍下手砸損甲店玻璃門、冰
    箱等物，同案被告乙○○則亦持鐵棍砸損甲店之招牌及桌椅等
    物。復前往乙店，由被告丁○○持扳手破壞乙店入口玻璃門窗
    、被告戊○○將乙店外花盆3個丟置於道路間、同案被告乙○○
    持扳手及店外椅子砸向乙店玻璃門窗、店外招牌，侵入乙店
    店內，持扳手砸乙店內桌椅及擺設物品、宋洺緯持扳手敲乙
    店外招牌。因認被告丁○○、戊○○亦同時涉犯刑法第306條第1
    項之無故侵入建築物罪、同法第354條之毀損他人物品罪嫌
    等語。
　㈡告訴乃論之罪，告訴人於第一審辯論終結前得撤回其告訴；
    又告訴乃論之罪，對於共犯之一人告訴或撤回告訴者，其效
    力及於其他共犯；且告訴經撤回者，應諭知不受理之判決之
    ，刑事訴訟法第238條第1項、第239條、第303條第3款分別
    定有明文。查告訴人丙○○告訴被告丁○○、戊○○無故侵入建築
    物、毀損他人物品，經檢察官提起公訴，認被告丁○○、戊○○
    均係涉犯刑法第306條第1項之無故侵入建築物罪、同法第35
    4條之毀損他人物品罪嫌，依同法第308條、第357條規定，
    均須告訴乃論。茲告訴人丙○○具狀撤回對被告戊○○之告訴，
    有刑事撤回告訴狀1份在卷可稽(見本院卷第139頁)，揆諸前
    揭說明，此部分既經合法撤回告訴，法院應諭知不受理之判
    決。又被告丁○○既係與被告戊○○共犯無故侵入建築物、毀損
    他人物品等犯行，雖告訴人丙○○僅對於共犯即被告戊○○撤回
    告訴，然揆諸上開說明，告訴人丙○○具狀撤回告訴之效力，
    仍及於被告丁○○，依照上開說明，本應亦為不受理諭知。惟
    被告丁○○、戊○○此部分犯行因與上開有罪部分有想像競合之
    裁判上一罪關係，爰不另為不受理之諭知，併此敘明。至告
    訴人丙○○固具狀表示因被告戊○○未依約履行調解筆錄，故拒
    絕撤回對被告戊○○之告訴，然因告訴人丙○○於111年6月27日
    具狀向本院撤回告訴，即已發生撤回告訴之效力，告訴人丙○○事後已無從再予撤銷，附此敘明。
  ㈢被害人甲○○告訴被告丁○○、戊○○無故侵入建築物、毀損他人
    物品，經檢察官提起公訴，認被告丁○○、戊○○係涉犯刑法第
    306條第1項之無故侵入建築物罪、同法第354條之毀損他人
    物品罪嫌，依同法第308條、第357條規定，均須告訴乃論。
    雖被害人甲○○固稱：其曾於110年10月21日至苗栗分局北苗
    派出所製作筆錄，其只有做過那一次筆錄等語(見本院卷第2
    09頁)，然經核卷內並無被害人甲○○提起告訴之證明，有員
    警製作職務報告1份存卷可參(見本院卷第251至253頁)。又
    被害人甲○○之兒子即告訴人丙○○於警詢時陳稱：甲店是我母
    親甲○○經營，我母親委託我製作該店筆錄等語（見刑事偵查
    卷宗第3頁反面），是丙○○若以告訴代理人之身份為被害人
    甲○○提出告訴，然卷內亦無被害人甲○○委託丙○○之委任書狀
    ，況丙○○亦自陳：製作警詢筆錄時，甲○○沒有出具告訴委任
    狀給其等語（見本院卷第277頁），是難認被害人甲○○業已
    合法告訴。檢察官就此部分告訴乃論案件，未經告訴權人合
    法告訴，卻逕行提起公訴，即有刑事訴訟法第303條第3款所
    定告訴乃論之罪未經告訴或告訴已逾告訴期間之程序上瑕疵
    ，且此項訴訟要件之欠缺，並無從補正，依法自應為本件公
    訴不受理之諭知。惟被告丁○○、戊○○此部分犯行因與上開有
    罪部分有想像競合之裁判上一罪關係，爰不另為不受理之諭
    知，併此敘明。
據上論斷，應依刑事訴訟法第273條之1第1項、第299條第1項前
段，刑法第28條、第150條第1項後段、第2項第1款、第41條第1
項前段，刑法施行法第1條之1第1項，判決如主文。　　
本案經檢察官邱舒虹提起公訴，檢察官彭郁清到庭執行職務。　
中　　華　　民　　國　　111 　年　　9 　　月　　19　　日
                  刑事第四庭  法　官　許文棋
以上正本證明與原本無異。
如不服本判決應於收受判決後20日內向本院提出上訴書狀，並應
應敘述具體理由。其未敘述上訴理由者，應於上訴期間屆滿後20
日內向本院補提理由書(均須按他造當事人之人數附繕本)「切勿
逕送上級法院」。告訴人或被害人如對本判決不服者，應具備理
由請求檢察官上訴，其上訴期間之計算係以檢察官收受判決正本
之日期為準。
   　　                     　書記官  陳彥宏
中　　華　　民　　國　　111 　年　　9 　　月　　19　　日
附錄論罪科刑法條：
中華民國刑法第150條
在公共場所或公眾得出入之場所聚集三人以上，施強暴脅迫者，
在場助勢之人，處1年以下有期徒刑、拘役或10萬元以下罰金；
首謀及下手實施者，處6月以上5年以下有期徒刑。
犯前項之罪，而有下列情形之一者，得加重其刑至二分之一：
一、意圖供行使之用而攜帶兇器或其他危險物品犯之。
二、因而致生公眾或交通往來之危險。